【裁判字號】    89,簡上,5
【裁判日期】    890419
【裁判案由】    傷害
【裁判全文】
臺灣桃園地方法院刑事判決                            八十九年度簡上字第五號
    上  訴  人
    即  被  告  乙○○
右列被告因傷害案件，不服本院桃園簡易庭八十八年度桃簡字第六三五號，中華民國
八十八年十月二十八日第一審簡易判決（聲請簡易處刑案號：八十八年度偵字第五四
０三號，函移併案審理案號：八十八年度偵字第八五０二號），提起上訴，本院合議
庭判決如左：
    主      文
上訴駁回。
    事      實
一、乙○○於民國八十八年一月三十一日下午五時許，在桃園縣榮華街六四巷二一號
    住處無故喧囂吵鬧，遭其母之同居人甲○○制止致心生不滿，竟忿而持鐵管毆打
    甲○○使之受有頭部外傷併左額部撕裂傷、右手小指撕裂傷及右大腿、右前臂挫
    傷之傷害。
二、案經被害人甲○○訴由桃園縣警察局桃園分局報請台灣桃園地方法院檢察署檢察
    官偵查聲請簡易判決處刑暨同署檢察官函移本院併案審理。
理      由
一、訊據被告即上訴人乙○○，矢口否認前開犯行，辯稱當日係告訴人甲○○持鐵管
    對之擊打，其順手拿取鐵管回擋，不知何故甲○○自己跌倒成傷，非遭其毆打所
    致云云。但查，右揭事實，業據告訴人於警訊指訴綦詳，復有財團法人天主教聖
    保祿修女會醫院（甲種）診斷證明書一紙在卷可稽，稽以被告自承其當日有持鐵
    管回擋等語，既云回擋，顯係與告訴人正面遭遇，可見斯時，渠二人間確曾因故
    發生衝突，抑且，被告並有持鐵管迎面揮向告訴人之情事，因之，倘遭擊中，告
    訴人必係身體前面部位受有傷害，核此要與告訴人指稱其係遭被告持鐵管擊打，
    且告訴人之傷勢係散布在頭部、左額部及右前臂等身體前面部位等各情，若合符
    節，據而足徵告訴人之指訴非屬妄言子虛，胥堪採信，可徵被告確有右述犯行，
    灼然無疑。至被告雖執前詞置辯，第查，告訴人係於其身體之前面部位受有傷害
    ，業見前述，依其傷情顯與被告於本院調查時稱告訴人係「後仰倒」云云所應呈
    顯之外表傷勢，即受傷部位應在背後之情迥然未合，由是足徵被告辯稱告訴人係
    自行跌倒成傷乙節，明顯不實，委非可採。另被告固稱告訴人亦有持鐵管對之擊
    打之情事，惟此僅有被告片面之詞，尚乏其他證據可佐，已難遽採，況縱令果有
    其事，亦無從證明孰人下手之先後，自未能援引正當防衛之規定而據為對被告有
    利之認定，應予敘明。復按，須各成員以永久共同生活為目的而同居，彼此間始
    克成立家長、家屬關係，此觀諸民法第一千一百二十二條、第一千一百二十三條
    之規定甚明。又所謂之「共同生活」，厥指在生活上具有互助、協持、扶養等相
    互依存之緊密關連性，至若僅在同一屋簷下居住，平日係各理生活，互不干涉、
    與聞，則不與焉。茲查，告訴人雖與被告同在上址居住，惟平日生活各不相甘，
    互不相屬，無所牽涉等情，業據被告於本院調查、審理時供明，職是，依右揭說
    明，顯難謂告訴人與被告之間具有家長、家屬關係。原審判決認渠二人間有家長
    、家屬之關係，稍有誤會，應予更正。惟此並不影響本件犯罪事實之認定及全案
    情節，應予敘明。綜述本件事證已明，被告犯行洵堪認定，應依法論科。
二、核被告所為，係犯刑法第二百七十七條第一項之傷害罪。又毆打告訴人所用之鐵
    管一支雖係供被告犯罪所用之物，惟查，告訴人於警訊陳稱該支鐵管係其家中之
    物，言下之意，顯指鐵管係在其持有支配之下，參酌被告於本院調查時亦供明鐵
    管係告訴人拾回的等語，可徵該支鐵管係屬告訴人而非被告所有，自不得宣告沒
    收。原審以被告犯行事證明確，援引刑法第二百七十七條第一項、第四十一條，
    罰金罰鍰提高標準條例第一條前段、第二條，判處被告拘役五十日，如易科罰金
    以三百元折算一日，其認事用法均無違誤，量刑亦屬妥適，應予維持。被告上訴
    意旨空口否認犯罪，任意指摘原審判決不當，為無理由，應予駁回。
據上論斷，應依刑事訴訟法第四百五十五條之一第三項、第三百六十八條，判決如主
文。
本案經檢察官呂理銘到庭執行職務。
中      華      民      國    八十九    年      四      月     十九     日
                              臺灣桃園地方法院刑事第三庭
                                  審判長法  官  謝順輝
                                        法  官  林惠霞
                                        法  官  蔡榮澤
右正本證明與原本無異。
不得上訴。
                                    書記官   劉德壽
中        華        民        國   八十九   年   四   月    二十七    日
論罪法條：
刑法第二百七十七條第一項
傷害人之身體或健康者，處三年以下有期徒刑，拘役或一千元以下罰金。


司法院資訊處製作；財團法人民間司法改革基金會備份。
